【裁判字號】    88,上訴,919
【裁判日期】    890314
【裁判案由】    竊盜等
【裁判全文】
臺灣高等法院臺南分院刑事判決            八十八年度上訴字第九一九號  Ａ
      上  訴  人  臺灣臺南地方法院檢察署檢察官
      上  訴  人
      即  被  告  己  ○  ○
      選任辯護人  李  衍  志  律師
      上  訴  人
      即  被  告  庚  ○  ○
      選任辯護人  金  輔  政
      上  訴  人
      即  被  告  戊  ○  ○
      選任辯護人  許  雅  芬  律師
      上  訴  人
      即  被  告  壬  ○  ○
      選任辯護人  侯  清  治  律師
右上訴人因竊盜等案件，不服臺灣臺南地方法院八十八年度訴字第二三四號中華民國
八十八年四月二十六日第一審判決（起訴案號：臺灣臺南地方法院檢察署八十七年度
偵字第一四八一六號），提起上訴，本院判決如左：
      主      文
原判決撤銷。
戊○○、壬○○、庚○○共同常業竊盜，各處有期徒刑參年。
扣案之無線電對講機貳支、行動電話貳具、棉質手套捌打、帆布壹件、塑膠管肆支、
抽油管壹支、鐵鏟（圓鍬）貳支、鋼索壹梱均沒收。
己○○無罪。
      事      實
一、緣有不詳姓名綽號為「連仔」及「輝龍」之成年人於民國八十七年十一月初某日
    ，發現位於臺南縣永康市○○路一巷三十弄一三八號後側北上高速公路三二四‧
    七公里處及三二五．三公里處，甲○○○股份有限公司（下稱中油公司）設置之
    輸油管無人看管，認有機可乘，各以新臺幣（下同）五、六萬元之代價僱用壬○○、戊○○二人，再由壬○○邀同庚○○參與，渠等並基於共同意圖為自己不法
    所有之犯意，先由戊○○出面，以三萬四千元之代價向不知情之丁○○○騙稱欲
    存放肥料等貨品，承租丁○○○（由其子丙○○出名簽約）於臺南縣永康市○○
    路一巷三十弄一三八號之工廠，由「連仔」、戊○○、庚○○、壬○○分持預藏
    之電鑽機、鐵鏟（圓鍬）、油管、抽油管等物，在中油公司前開位置之輸油管上
    挖洞接管，並挖溝埋設盜油管線，接至前開工廠，共同盜取中油公司油管內之汽
    油及柴油，再將盜得之汽油裝載於ＷＢ－七二二號營業大貨車之油槽內，由庚○○駕駛該車載往臺南縣歸仁鄉沙崙村某處，將油抽入另輛油罐車，交予不詳人士
    ，企圖得取利潤，並以此為業，藉此收入為生，總計竊得中油公司之柴油及汽油
    共計三十四萬公升，總價值四百九十三萬元。嗣為中油公司臺南營業處管理師薛
    錦順發現油壓異常，報警追查，經警方循線調查，於八十七年十二月二十八日十
    二時三十分許，在前開工廠內當場查獲正在接油之庚○○、戊○○二人，並循線
    查獲壬○○，警方並扣得柴油七萬五千零四十公升、高級汽油五千公升、ＷＢ－
    七二二號營業大貨車、無線電對講機二支、行動電話二具、棉質手套八打，及覆
    蓋油糟之帆布一件、抽油管一支、鋼管一支、鐵鏟二支、鋼索一梱。
二、案經臺南縣警察局永康分局報請臺灣臺南地方法院檢察署檢察官偵查起訴。
      理      由
壹、有罪部分：
一、訊之上訴人即被告庚○○、壬○○二人對於前開犯行皆坦承不諱，惟否認係常業
    犯云云。訊之上訴人即被告戊○○則矢口否認前揭犯行。辯稱：廠房是綽號「連
    仔」之男子承租的而不是伊承租的，又「連仔」老闆租用該工寮要賣肥料，伊僅
    是受僱替人看管工寮，後來於油灌車開來時將油管接上加油，對於偷油賣油之事
    之前完全不知情，是幫助而已云云。經查：
  (一)右揭事實業據被告壬○○、庚○○及戊○○於警訊、偵查、原審及本院調查時坦
    承不諱。又庚○○亦自承自八十七年十二月十三日竊油，已運送十次，指證戊○○係在該處看管等語。壬○○則自承為配管工作，並邀同庚○○加入。戊○○亦
    自承責看管工廠，庚○○負責運油。經核上開被告之自述及互指之情節均屬相符
    。而且本案係中油公司臺南營業處管理師薛錦順發現油壓異常，報警追查，經警
    方循線調查，於八十七年十二月二十八日十二時三十分許，在前開工廠內當場查
    獲正在接油之庚○○、戊○○二人，再循線查獲壬○○，並於現場扣得柴油七萬
    五千零四十公升、高級汽油五千公升，及正在裝油之ＷＢ－七二二號營業大貨車
    ，同時扣得庚○○與戊○○用以聯絡之無線電對講機二支及庚○○、戊○○之行
    動電話各一具、棉質手套八打等可資為證。另有房屋租賃契約書一份、現場照片
    二十四張附卷可稽。事證已臻明確，犯行洵堪認定。
  (二)本件除被告壬○○、庚○○及戊○○外，依據彼三人於警訊、偵查、原審及本院
    調查時所陳述，本件之老闆係不詳姓名之「連仔」及「輝龍」二人，而該「連仔
    」及「輝龍」二人均為三、四十歲之成年人。關於「連仔」及「輝龍」二人，經
    本院依被告戊○○所提之聯絡電話，查詢相關之電信及戶政機關，所得之人均非
    被告等人所指之「連仔」及「輝龍」。本院就此已盡所能調查，雖不能查出共犯
    之人，但另有二名成年人共同犯罪已可確定。
  (三)本件被害人即中油公司於八十七年十二月間發現，輸油管油壓有異，經沿線查尋
    ，發現位於臺南縣永康市○○路一巷三十弄一三八號後側北上高速公路三二四‧
    七公里處及三二五．三公里處，輸油管遭挖洞接管，並挖溝埋設盜油管線，接至
    前開工廠，總計被竊柴油及汽油共計三十四萬公升，總價值四百九十三萬元，有
    現場照片附卷足憑，並經中油公司臺南營業處管理師薛錦順發於警訊中供述甚詳
    ，且被告戊○○亦坦承該油品之數量，有其於警訊中之筆錄可按。是被告等人竊
    得中油公司油品數量，自可認定。
  (四)被告等竊取中油公司之油品，係自輸油管挖洞接管，並挖溝埋設盜油管線，其工
    作時，由「連仔」、戊○○、庚○○、壬○○分持預藏之電鑽機、圓鍬、油管、
    抽油管等物，顯己結夥三人以上，而電鑽機、圓鍬、油管（鋼管）等物足以對人
    體傷害之用，所犯自屬刑法第三百二十一條第一項第三款、第四款之加重竊盜罪
    。
  (五)參酌被告等人竊取中油公司之油料，需接管專業技能及特殊器具，又承租房屋以
    掩避其犯行，且租期長達一年，以營業大貨車裝油運送，並備有無線對講機聯絡
    等情觀之，足認被告等人確有以此為業，並藉此竊行所得為生之企圖。是被告三
    人所辯係領薪水一節，自不影響常業犯之成立。
二、查被告等人意圖為自己不法之所有，而犯刑法第三百二十一條第一項第三款、第
    四款之加重竊盜罪，並以此為業，藉此竊行所得為生，核渠等所為係犯刑法第三
    百二十二條之常業竊盜罪，又被告等為竊盜行為時，並將輸油管挖洞毀損，係犯
    同法第三百五十四條之毀損罪。被告等人所犯均係以自己共同犯罪之意思與不詳
    姓名之成年人「連仔」、「輝龍」共同實施犯罪行為，依刑法第二十八條及大法
    官會議第一０九號解釋之規定，均為共同正犯。又被告等所犯前開二罪間有方法
    結果之牽連關係為牽連犯，應依刑法第五十五條之規定論以較重之常業竊盜罪處
    斷。原審以被告等罪證明確，因予論罪科刑，固非無見，惟(一)按有罪之判決書，
    應記載犯罪之事實，諸凡有關犯罪時間、地點、方法、態樣，以及其他與適用法
    律有關之事項，均應為詳實之記載，足為適用法律之依據，最高法院六十三年臺
    上字第二一五三號判例可資參照。本件被告等犯罪處所，係位於臺南縣永康市○○路一巷三十弄一三八號後側北上高速公路三二四‧七公里處及三二五．三公里
    處，兩處之輸油管上挖洞接管，而原判決僅認定在上開高速公路北上三二四．七
    公里處，而疏漏三二五．三公里處，尚有未洽。(二)本件共同被告有戊○○、庚○○、壬○○及不詳姓名之成年人「連仔」、「輝龍」共五人，而原判決，未予明
    查，認定共同被告有己○○（詳如後述）戊○○、庚○○、壬○○及不詳姓名之
    成年人「數人」，亦有未合。(三)沒收物除有特別規定外，應指專供犯罪所用之物
    而言，最高法院十八年上字第一四二七號判例可資參照。本件原判決宣告沒收之
    ＷＢ－七二二號營業大貨車一部及行動電話二具，與一般貨車或一般電話無異，
    諭知沒收，自屬不當。(四)本件除扣押原判決所載之ＷＢ－七二二號營業大貨車一
    部、無線電對講機二支、行動電話二具、棉質手套八打外，另有覆蓋油糟之帆布
    一件、塑膠管四支、抽油管一支、鋼管一支、鐵鏟（圓鍬）二支、鋼索一梱，有
    扣押書一紙在卷可稽，原判決就此部分，均漏未宣告沒收，亦未敘明不予沒收之
    理由，仍有未洽。檢察官上訴意旨，指摘原判決疏未就竊油地，即高速公路北上
    三二五．三公里處之犯行併予論究，為有理由；被告等上訴意旨否認為常業犯，
    均無理由，然原判決既有可議，自應撤銷改判，以期適法。爰審酌被告等人參與
    犯行之程度及其犯罪之動機、目的、手段、所得利益、所生危害、被告庚○○、
    壬○○犯罪後坦承犯行態度良好、且被告等人應係受僱用之人，及犯後仍矯言掩
    飾不將主謀供出，不知悔改等一切情狀，爰分別量處如主文所示之刑，以資懲儆
    。又扣案之無線電對講機二支、棉質手套八打、覆蓋油糟之帆布一件、塑膠管四
    支（接油）、抽油管一支、鐵鏟（圓鍬）二支、鋼索一梱（通油管用），為共犯
    被告所有，係供犯罪所之物，已據被告戊○○於警訊中供明在卷，爰依刑法第三
    十八條第一項第二款之規定宣告沒收。另扣案之ＷＢ－七二二號營業大貨車一部
    、行動電話二具，尚無證據證明，係專供犯本件竊油罪使用；又扣案之鋼管一支
    ，經被告戊○○陳明係屋主放於原處之物，均不合沒收要件，爰不予宣告沒收，
    併此敘明。
三、檢察官上訴意旨循告訴人之請求，認原判決未依能源法第二十條之一，一併論究
    被告等未經許可，而經營中央主管機關指定之能源產品之銷售業務云云。經查本
    件主犯「連仔」、「輝龍」均尚未查獲，所得證據亦僅經被告庚○○駕駛大貨車
    載往臺南縣歸仁鄉沙崙村某處，交予不詳人士，企圖得取利潤，而庚○○並未取
    得金錢，尚無被告等賣出之銷售行為事證，此為上訴理由之請求事項，不另為無
    罪之諭知。
貳、被告己○○無罪部分：
一、公訴意旨略以：被告己○○與壬○○及不詳姓名之成年人數人，於八十七年十一
    月初某日，見臺南縣永康市○○路一巷三十弄一三八號後側十公尺北上高速公路
    三二四‧七公里處，中油公司裝設之輸油管無人看管，認有機可乘，各以五、六
    萬元之代價僱用庚○○、戊○○二人，渠等並基於共同意圖為自己不法所有之犯
    意，先由戊○○出面，以三萬四千元之代價向不知情之丁○○○騙稱欲存放肥料
    等貨品，承租丁○○○於台南縣永康市○○路一巷三十弄一三八號之工廠，再由
    戊○○、庚○○、壬○○分持預藏之電鑽機、油管、抽油管等物，在中油公司前
    開位置之輸油管上挖洞接管，並挖溝埋設盜油管線，接至前開工廠，共同盜取中
    油公司油管內之汽油及柴油，再將盜得之汽油裝載於ＷＢ－七二二號營業大貨車
    之油槽內，由庚○○駕駛該車載往台南縣歸仁鄉沙崙村某處，販賣給不詳人士圖
    利，所得利潤全歸己○○、壬○○等人所有，其四人並以之為常業，總計竊得中
    油公司之柴油及汽油共計三十四萬公升，總價值四百九十三萬元。嗣為中油公司
    台南營業處管理師薛錦順發現油壓異常，報警追查，經警方循線調查，於八十七
    年十二月二十八日十二時三十分許，在前開工廠內當場查獲正在接油之庚○○、
    戊○○二人，並循線查獲己○○、壬○○二人，警方並扣得柴油七萬五千零四十
    公升、高級汽油五千公升、ＷＢ－七二二號營業大貨車、無線電對講機二支、行
    動電話二具、棉質手套八打。因認被告己○○涉有刑法第三百二十二條之常業竊
    盜及同法第三百五十四條之毀損罪嫌等語。
二、按犯罪事實應依證據認定之，無證據不得推定其犯罪事實；又不能證明被告犯罪
    者，應諭知無罪之判決，刑事訴訟法第一百五十四條、第三百零一條第一項分別
    定有明文。又按共同被告所為不利於己之陳述，需無瑕疵可指，而就其他方面調
    查，又與事實相符，使得採為共同被告犯罪事實之認定，最高法院四十六年臺上
    字第四一九號判例，可資參照。又認定不利於被告之事實，須依積極證據，苟積
    極證據不足為不利於被告事實之認定時，即應為有利於被告之認定，更不必有何
    有利之證據；事實之認定，應憑證據，如未能發現相當證據，或證據不足以證明
    ，自不能以推測或擬制之方法，為裁判基礎最高法院三十年上字第八一六號、四
    十年台上字第八六號判例亦可參照。
三、公訴人認被告己○○涉犯本案常業竊盜罪，無非以同案被告庚○○、戊○○、壬○○之供述為論據。訊之上訴人即被告己○○堅決否認前揭犯行，辯稱：伊當係
    至該處附近賣魚給辛○○，並未竊油，伊車上裝置的箱子，裝有魚貨並無裝油，
    更未用ＶＯ－一九三號車去運油。又現場之工廠有鐵捲門，捲門之前為庭院，庭
    院緊臨馬路旁亦有鐵門，檢視庭院之空間及捲門之高度，伊貨車不可能進入工廠
    內，伊八十七年十二月二十八日上午九時許，駕駛ＶＯ－一九三號車，至嘉義縣
    布袋鎮向陳福地買一千多斤吳郭魚，十時三十分左右運到漢欽釣魚場，並交給澎
    湖八百多斤，下午一時左右離開，準備將車中二百餘斤之魚貨，運往後甲釣魚場
    交給辛○○，車到達時將車尾對準魚池準備卸貨時，有一便衣刑警前來用槍押往
    工廠，要庚○○指認，許某稱「不認識他」，警員癸○○便對許某拳腳交加，所
    以庚○○才指認等語。
四、經查：
  (一)同案被告庚○○固曾於原審供稱：「因公司付不出工資，後來朋友壬○○說需要
    司機，我才受雇於他（指己○○），己○○有時常在公司進出，老闆是『田仔』
    及己○○」「己○○負責跑外務」「戊○○是己○○雇用的」（見原審八十八年
    二月十日調查筆錄）。「己○○是雇主」「己○○有至現場好幾次，他平時到工
    廠均是看頭看尾」（見原審八十八年三月十七日調查筆錄）。又被告壬○○亦於
    原審審理時供稱：「我去過現場五、六次，確認在場之三人 (指其餘被告）都在
    場」等語。又被告戊○○於檢察官偵查中亦供稱：「是己○○僱用我，月薪六萬
    元，要我負責接油、盜油：：：己○○、壬○○、庚○○有時會下來幫忙，只有
    我睡在那裡，己○○承租的，我在現場看管，他們來時再叫我切換油管，自今年
    十一月十九日起，在現場盜油的」「是己○○起意盜油的」「是綽號『連仔』之
    人叫我去租的」「『連仔』拿錢叫我去租的」等語。然而同案被告均翻供否認被
    告己○○參與竊油，且上開陳述即有諸多矛盾之處，如戊○○係己○○雇用，但
    為己○○所否認，而戊○○，又稱伊係「連仔」雇用，即有未合；又戊○○就工
    廠為何人所租前後供述亦不一致，先是己○○所租，又稱連仔拿錢叫其去租，經
    出租人李明憲到庭結證係戊○○帶一自稱范絲賢之人前去承租。而共同被告庚○○、戊○○、壬○○嗣後均異口同聲否認前於警訊、偵查中及原審前述，陳明老
    闆係「連仔」及「輝龍」並提出相關之電話資訊交由本院調查，雖未能查出真正
    之幕後主謀，但共犯之供述已充分動搖。
  (二)被告己○○為警查獲時即堅決不移陳稱，當日是賣吳郭魚予他人，其過程已有證
    人陳福地、吳明順、辛○○、乙○○、洪金龍等人於原審證述甚詳（見原審八十
    八年三月三十一日調查筆錄）。而被告為賣魚之人，所駕駛之ＶＯ－一九三號車
    上裝置有塑鋼水箱（參見原審卷第四一、四二頁所附照片），亦曾駕駛上開汽車
    出入案發地點，被警方佈鍵人員跟，終因箱內無物而作罷，此經臺南縣警察局
    永康分局偵查員劉正財於偵查中到庭結證明確，又被告己○○曾因賣魚與癸○○
    （係臺南縣警察局永康分局偵查員協助辦理本案，並訊問庚○○之筆錄）之父，
    並曾發生糾紛，亦經癸○○於本院調查時到庭證明真正在卷。是被告己○○係賣
    魚之人應可確信，其載運魚貨之貨車，置有大型塑鋼水箱，為正常配備，而此大
    型塑鋼冰箱，易予人誤認用來載運油品，況且被告己○○出入之處所，早已為警
    方埋伏，因而被誤認之可能性甚大。
  (三)本案由警方移送檢察官偵查後，被告庚○○即行翻異前供，於偵訊中稱：「一位
    不認識的刑警逼我說的，我不說他就用手捶我胸口，被逼之下不得已我才說己○○是主謀。從分局要送來地檢署時，己○○跟我說他因賣魚與刑警之父親有糾紛
    」（見偵查卷八十八年一月二十日訊問筆錄）。以上所述經查證被告己○○確實
    曾因賣魚之事與刑警癸○○之父發生糾紛，而癸○○又是製作庚○○警訊筆錄之
    人，該警訊筆錄之公正性已生疑議。又被告庚○○、戊○○移送檢察署後即被收
    押，與被告己○○串證之可能性不大，渠等在恐被借提之精神壓力下，仍依警訊
    所供再為陳述，亦屬常情，是被告庚○○、戊○○於羈押中所為己○○參與犯罪
    之陳述，亦不足為憑。
五、綜上所述，本件警方未在被告己○○車上或住處搜得任何油品，而同案共犯之供
    述反覆不一，自有瑕庛，不足為證，揆諸前開判例見解，自難僅憑同案共同被告
    於警偵訊中具瑕疵之片面指述即遽論被告己○○之共犯竊盜罪行。此外，復查無
    其他積極證據足認被告己○○有公訴人所指之竊油情事，自應認不能證明被告犯
    罪，原審未予詳查，遽以諭知被告罪刑，尚嫌速斷，被告上訴意旨，指摘原判決
    不當，為無理由，自應由本院將原判決撤銷，另為被告己○○無罪判決之諭知，
    以期適法。
據上論結，應依刑事訴訟法第三百六十九條第一項前段、第三百六十四條、第三百零
一條第一項前段、第二百九十九條第一項前段，刑法第二十八條、第三百二十二條、
第三百五十四條、第五十五條、第三十八條第一項第二款，罰金罰鍰提高標準條例第
一條前段，判決如主文。
本案經檢察官曾顯智到庭執行職務。
中  華    民    國      八十九      年      三      月      十四      日
                                  臺灣高等法院臺南分院刑事第二庭
                                      審判長法官  游    明    仁
                                            法官  呂    佳    徵
                                            法官  李    文    福
右正本證明與原本無異。
如不服本判決，應於判決送達後十日內向本院提出上訴狀，其未敘述理由者並應於提
出上訴狀後十日內向本院補提理由書（應附繕本)。
                                      法院書記官  徐    瑞    清
中    華    民    國      八十九      年      三      月      十四      日
附錄本案論罪科刑法條全文：
刑法第三百二十條
  意圖為自己或第三人不法之所有，而竊取他人之動產者，為竊盜罪，處五年以下有
  期徒刑、拘役或五百元以下罰金。意圖為自己或第三人不法之利益，而竊佔他人之
  不動產者，依前項之規定處斷。
  前二項之未遂犯罰之。
刑法第三百二十一條
  犯竊盜罪而有左列情形之一者，處六月以上五年以下有期徒刑：
  一於夜間侵入住宅或有人居住之建築物、船艦，或隱匿其內而犯之者  。
  二毀越門扇、牆垣或其他安全設備而犯之者。
  三攜帶兇器而犯之者。
  四結夥三人以上而犯之者。
  五乘火災、水災或其他災害之際而犯之者。
  六在車站或埠頭而犯之者。
  前項之未遂罰之。
刑法第三百二十二條
  以犯竊盜罪為常業者，處一年以上七年以下有期徒刑。
刑法第三百五十四條
毀棄、損壞前二條以外之他人之物，或令致不堪用，足以生損害於公眾或
            他人者，處二年以下有期徒刑、拘役或五百元以下罰金。


司法院資訊處製作；財團法人民間司法改革基金會備份。
